【裁判字號】    95,上更(一),269
【裁判日期】    951026
【裁判案由】    毒品危害防制條例
【裁判全文】
臺灣高等法院刑事判決             95年度上更(一)字第269號
上  訴  人
即  被  告  甲○○
                      二樓
指定辯護人  本院公設辯護人周君穎
上列上訴人因違反毒品危害防制條例案件，不服臺灣桃園地方法
院91年度訴字第1402號，中華民國91年12月23日第一審判決（起
訴案號：臺灣桃園地方法院檢察署91年度偵緝字第702號），提
起上訴，判決後，經最高法院發回更審，本院判決如下：
    主  文
原判決撤銷。
甲○○連續轉讓第一級毒品，累犯，處有期徒刑貳年。
    事  實
一、甲○○前於民國八十六年間，因違反麻醉藥品管理條例，經
    臺灣桃園地方法院判處有期徒刑五月確定，於九十年四月十
    三日執行完畢，猶不知悔改，明知海洛因為毒品危害防制條
    例第二條第二項第一款所規範之第一級毒品，不得非法轉讓
    ，竟基於轉讓第一級毒品海洛因之概括犯意，自九十年夏季
    某月間某日起，至同年十二月八日止，在桃園縣桃園市○○
    路六九一號三樓住處，連續先後多次無償轉讓第一級毒品海
    洛因予已成年之沈正得施用。沈正得因另涉毒品案件經臺灣
    桃園地方法院檢察署通緝在案，為警於九十年十二月十二日
    下午七時許，在桃園縣桃園市○○路六號前查獲，經警透過
    沈正得撥打甲○○所有之行動電話0000000000號
    ，向甲○○佯稱需要二千元之海洛因，甲○○認為沈正得與
    往日相同係要向他索取毒品海洛因施用，仍承上並基於與其
    母李美蓮 (已判處罪刑確定)共同轉讓第一級毒品之犯意聯
    絡，向沈正得表示其人在外面無法立即提供毒品，將其母李
    美蓮之行動電話號碼0000000000號告知沈正得，
    要沈正得自行與李美蓮聯絡拿毒品，沈正得迅即撥打李美蓮
    之行動電話，向李美蓮告以上情，李美蓮聞後明知海洛因業
    經毒品危害防制條例列為第一級毒品，不得非法轉讓，亦基
    於與甲○○共同轉讓毒品之犯意聯絡而應允之，並向沈正得
    表示：門沒關，自行上樓等語，嗣沈正得於同日下午十時三
    十分許，帶同警方前往李美蓮位於桃園市○○路六九一號三
    樓住處內，欲向李美蓮索取毒品之際，為警當場查獲而轉讓
    未遂，並扣得李美蓮所有欲轉讓給沈正得之海洛因一包（驗
    餘淨重零點二三公克）及非供犯罪所之吸食器一組、分裝袋
    一百只、電子秤一台、行動電話（門號：00000000
    00號）一支及塑膠鏟子二支、甲○○所有之000000
    0000行動電話一支。
二、案經桃園縣政府警察局桃園分局報請臺灣桃園地方法院檢察
    署檢察官偵查起訴。
    理  由
一、訊據被告甲○○矢口否認有上揭犯行，辯稱：沈正得是有打
    電話來問我在不在家，當時我不在家，遂請伊打電話去我家
    ，看我母親在不在家，並未轉讓毒品予沈正得云云。經查，
    上揭事實，迭經證人沈正得於警詢證稱，我吸食之海洛因均
    由甲○○免費提供，因我都介紹朋友向他買海洛因，每一次
    甲○○都會提供海洛因量約可用一次免費給我使用，我分別
    介紹朋友綽號尤魚及國龍向甲○○購買了約十次，最後一次
    是九十年十二月七日或八日等語；以及其於檢察官偵訊時證
    稱，第一次介紹朋友向甲○○買海洛因是九十年夏天，最後
    一次在九十年十二月八日，都是我想打海洛因時，就自己去
    找甲○○要毒品來用等語明確，嗣沈正得於原審雖又改稱，
    並未自被告處免費獲有毒品，當時是因通緝被抓到，警察問
    我有沒有朋友在吃藥，我就想打電話給甲○○，問他人在不
    在家，甲○○說他不在家，他要我打電話給他媽媽，問他媽
    媽在不在家，因為我要先過去他家等他（見原審卷第三二頁
    ）；復於本院前審調查陳稱：警察叫我打電話給有吸食毒品
    的朋友，是警察按我的手機一個一個問，說這個人有無吸食
    毒品（見本院前審卷第113頁、第115頁），於審理中先後又
    證稱：「（警訊筆錄）是在我不清楚狀況下所寫」、「警方
    是問我有沒有朋友在吃藥」、「（警訊）筆錄有些是警察加
    油添醋加上去的」、「檢察官問我話是斷斷續續，不是像筆
    錄那樣」、「筆錄是警方主導」、「（另你於檢察官偵訊時
    說的話有何意見？）我印象沒有這樣講。」、「是警察按我
    的手機一個一個問，說這個人有無吸食毒品。」等語（見原
    審卷第三一頁、第三二頁、本院前審卷第一一四頁、第一一
    五頁），惟經本院分別向臺灣桃園地方法院檢察署、桃園縣
    政府警察局桃園分局函調上開訊問錄音帶未果（見本院卷第
    9頁、第11頁）。觀上開警、偵訊筆錄之記載，均由警員或
    檢察官一問，證人沈正得一答，訊問後由證人沈正得閱覽簽
    名捺印承認筆錄內容無訛，查無不法取供之情，參證人沈正
    得於偵訊陳明電話未言及毒品乃因其二人有默契之故，足見
    證人沈正得必長期自被告甲○○處獲取毒品，否則如何建立
    上開默契，參以案重初供，證人於案發時所為之供述較少權
    衡利害得失，少受干預，故應以證人沈正得於警偵訊時之供
    述為可採，其事後改稱並未自被告處免費獲有毒品，且附合
    被告之說詞供稱九十年十二月十二日晚間之通話內容並未提
    及毒品一事，核屬迴護被告之詞，委無可取。上揭事實，並
    據被告甲○○於偵查中供稱：（問：90年12月12日（筆錄誤
    為13日）沈正得有撥打你的行動電話說要向你買安非他命？
    ）那天約晚上8、9點，他有打電話給我，問我有沒有海洛因
    ，我向他說我沒有，就請他打電話向我媽媽要，因為我媽媽
    有門路，我自己也有門路等語（見偵查卷第9頁），再經本
    院調閱共犯李美蓮所涉違反毒品危害防制條例案全卷（臺灣
    桃園地方法院92年度訴緝字第69號等），核與證人即查獲警
    員張榮祥及警員蘇明瑜於原審法院李美蓮該案件調查中證述
    渠等查獲被告之過程屬實，且有行動電話00000000
    00號（被告甲○○所使用）、0000000000號（
    李美蓮所使用）及0000000000號（警員借予沈正
    得使用）之雙向通聯紀錄各乙份在卷可稽（見臺灣桃園地方
    法院檢察署91年度偵字第67號李美蓮違反毒品危害防制條例
    案卷第43頁、第63頁），此外，復有扣案李美蓮所有欲持之
    交付證人沈正得之白粉一包，經鑑定結果為第一級毒品海洛
    因（驗餘淨重零點二三公克），此有法務部調查局鑑定通知
    書一張在本院上訴卷第62頁可佐。綜上，被告所辯無非卸責
    之詞，要不足取，事證明確，被告犯行堪以認定。
二、按海洛因係屬毒品危害防制條例第二條第二項第一款所稱之
    第一級毒品。被告於九十年十二月十二日轉讓第一級毒品海
    洛因予沈正得之犯行，係因證人沈正得為協助警察辦案而向
    被告佯稱需要二千元之海洛因，雖證人沈正得並無受讓該海
    洛因之意思，惟被告既要求證人沈正得向被告之母親李美蓮
    索取海洛因，李美蓮接獲證人沈正得撥打之電話後，亦依約
    準備上開海洛因欲交付予證人沈正得，即已著手於轉讓毒品
    行為之實施，應屬未遂階段。核被告所為，自九十年夏季某
    月間某日起，至同年十二月八日止，在桃園縣桃園市○○路
    六九一號三樓住處，連續先後多次無償轉讓第一級毒品海洛
    因予已成年之沈正得施用，係犯毒品危害防制條例第八條第
    一項之轉讓第一級毒品罪。被告於九十年十二月十二日轉讓
    第一級毒品海洛因予沈正得未遂之犯行，係犯毒品危害防制
    條例第八條第五項、第一項之轉讓第一級毒品未遂罪。按毒
    品危害防制條例所規定之販賣毒品罪，雖未明示以「營利之
    意圖」為其犯罪構成要件，然所謂「販」者，既係指賤買貴
    賣，或買賤賣貴而從中取利之商人而言，則「販賣」一語，
    在文義解釋上當然已寓含有買賤賣貴而從中取利之意思存在
    。且從商業交易原理與一般社會觀念而言，販賣行為在通常
    情形下，仍係以牟取利益為其活動之主要誘因與目的。因之
    ，非法販賣第一級毒品海洛因罪，即需行為人主觀上有以營
    利為目的始足當之，倘行為人僅係將其個人之毒品海洛因免
    費轉讓他人，則其主觀上既欠缺營利之目的，尚難逕以販賣
    第一級毒品海洛因罪相繩，僅能論以轉讓第一級毒品海洛因
    罪，公訴意旨認被告於九十年十二月十二日涉嫌販賣第一級
    毒品海洛因予沈正得，尚有未洽，惟基本社會事實相同，是
    逕論被告轉讓第一級毒品未遂罪。被告甲○○與李美蓮間，
    就上揭九十年十二月十二日之犯行，有犯意聯絡及行為分擔
    ，應依刑法第28條規定論以共同正犯。至被告於轉讓前持有
    海洛因之低度行為，已為轉讓之高度行為所吸收，不另論罪
    。被告先後數次犯行，罪名同一，反覆為之，時間緊接，顯
    係基於概括之犯意，為連續犯，應論以情節較重之轉讓第一
    級毒品罪既遂一罪，並加重其刑。被告前於八十六年間，因
    違反麻醉藥品管理條例，經臺灣桃園地方法院判處有期徒刑
    五月確定，於九十年四月十三日執行完畢，此有本院被告全
    國前案紀錄表乙份在卷可稽，其於受有期徒刑執行完畢後，
    五年以內故意再犯本件有期徒刑以上之罪，為累犯，應依刑
    法第47條第1項規定，遞加重其刑。被告行為後，刑法業於
    94年2月2日修正，並於95年7月1日施行。新法刪除舊法第56
    條連續犯之規定，則被告之犯行，因行為後新法業已刪除連
    續犯之規定，此刪除雖非犯罪構成要件之變更，但顯已影響
    行為人刑罰之法律效果，自屬法律有變更，依新法第2條第1
    項規定，比較新、舊法結果，仍應適用較有利於被告之行為
    時法律即舊法論以連續犯（最高法院95年第8次刑事庭會議
    決議參照）。被告行為後，刑法第33條第5款修正為主刑之
    種類：罰金新台幣一千元以上，以百元計算之，第67條修正
    為罰金加重者，其最高度及最低度同加重之。比較被告行為
    時刑法第33條第5款主刑之種類：罰金銀元一元以上。第68
    條罰金加重者，僅加重其最高度，就罰金之最低度及加重以
    適用舊法對於被告有利。
三、原審認被告事證明確，予以論罪科刑，固非無見，惟原判決
    漏未審及被告於九十年十二月十二日轉讓第一級毒品海洛因
    予沈正得未遂之犯行，被告上訴否認犯罪，雖無理由，惟原
    判決既有上述不當之處，自應由本院予以撤銷改判。爰審酌
    被告犯罪之動機、目的、手段、品行、智識程度，其轉讓毒
    品之期間及其犯罪後仍矢口否認犯行之態度等一切情狀，量
    處如主文第二項所示之刑，以資懲儆。
四、扣案之海洛因一包（驗餘淨重零點二三公克），係共犯李美
    蓮所有準備轉讓予證人沈正得之第一級毒品，屬違禁物，因
    已於另案 (台灣桃園地方法院九十二年度訴緝字第六九號)
    執行沒收銷燬而不存在，是不再依毒品危害防制條例第十八
    條第一項前段之規定沒收銷燬之。至扣案之吸食器一組、電
    子磅秤一臺、分裝袋一百只，塑膠鏟子二支等物，並非被告
    與共犯李美蓮二人供涉犯前開轉讓海洛因犯行所用之物；另
    扣案李美蓮所有之行動電話（門號：0000000000
    號）乙支、被告所有之0000000000行動電話一支
    ，係李美蓮及被告供平日與他人電話聯絡所用之物，並無積
    極證據證明係專供彼等轉讓海洛因予他人所用之物等情，且
    非違禁物，均據彼等陳明在卷，本院核與本案犯罪無關，爰
    不併予宣告沒收，附此敘明。
五、被告經合法傳喚，無正當之理由不到庭，爰不待其陳述，逕
    行判決
據上論斷，應依刑事訴訟法第三百六十九條第一項前段、第三百
七十一條、第三百六十四條、第二百九十九條第一項前段，毒品
危害防制條例第八條第一項，刑法第十一條前段、第二條第一項
前段、第五十六條 (修正前)、第四十七條第一項，判決如主文
。
本案經檢察官蔡薰慧到庭執行職務。
中    華    民    國    95    年    10    月    26    日
                  刑事第十二庭  審判長法  官  蔡永昌
                                      法  官  施俊堯
                                      法  官  張正亞
以上正本證明與原本無異。
如不服本判決，應於收受送達後十日內向本院提出上訴書狀，其
未敘述上訴之理由者並得於提起上訴後十日內向本院補提理由書
（均須按他造當事人之人數附繕本）。
                                      書記官  鄭信昱
中    華    民    國    95    年    10    月    26    日
附錄：本案論罪科刑法條全文
毒品危害防制條例第8條第1項、第5項
轉讓第一級毒品者，處 1 年以上 7 年以下有期徒刑，得併科新
臺幣 1 百萬元以下罰金。
轉讓第二級毒品者，處 6 月以上 5 年以下有期徒刑，得併科新
臺幣 70 萬元以下罰金。
轉讓第三級毒品者，處 3 年以下有期徒刑，得併科新臺幣 30 萬
元以下罰金。
轉讓第四級毒品者，處 1 年以下有期徒刑，得併科新臺幣 10 萬
元以下罰金。
前四項之未遂犯罰之。
轉讓毒品達一定數量者，加重其刑至二分之一，其標準由行政院
定之。


司法院資訊處製作；財團法人民間司法改革基金會備份。
